臺灣新竹地方法院交通事件裁定　　　　 99年度交聲字第565號
原處分機關　交通部公路總局新竹區監理所新竹市監理站
異　議　人
即受處分人　林宗祈
上列異議人即受處分人因違反道路交通管理處罰條例案件，對於
交通部公路總局新竹區監理所新竹市監理站99年9 月24日所為之
竹監新四字第裁51—ZIB171625 號裁決書聲明異議，本院裁定如
下：
    主  文
原處分撤銷。
林宗祈不罰。
    理  由
一、原處分意旨略以：異議人即受處分人（下稱異議人）林宗祈
    於民國99年7 月11日上午8 時58分許，駕駛車牌號碼9622-K
    C 號自小客貨車，行經國道3 號北上16.2公里處時，有行駛
    高速公路未依規定變換車道之違規行為，經內政部警政署國
    道公路警察局第九警察隊警員以異議人有違反道路交通管理
    處罰條例第33條第1 項第4 款規定之事實逕行舉發。嗣因異
    議人於應到案日期前之99年8 月23日到案並向原處分機關提
    出陳述，原處分機關經函詢舉發單位後仍認異議人違規明確
    ，乃依道路交通管理處罰條例第33條第1 項第4 款、第63條
    第1 項（原裁決書漏引）及違反道路交通管理事件統一裁罰
    基準表之規定，於99年9 月24日以交通部公路總局新竹區監
    理所新竹市監理站竹監新四字第裁51-ZIB171625號裁決書，
    裁處異議人罰鍰新臺幣（下同）3,000 元，並記違規點數1
    點。異議人於99年9 月24日收受前揭裁決書後，於同年10月
    13日聲明異議。
二、聲明異議意旨略以：我確實有於上開時間駕駛上開車輛，但
    無任何未依規定變換車道之違規行為，我在駕駛車輛係完全
    遵照交通法規，無驟然變換車道之行為，監理單位以我有未
    依規定變換車道之違規裁罰我，該裁決顯與事實不符，爰依
    法聲明異議，請求撤銷原處分云云。
三、按受處分人，不服第8 條主管機關所為之處分，得於接到裁
    決書之翌日起20日內，向管轄地方法院聲明異議；又法院認
    為聲明異議有理由者，應以裁定將原處分經聲明異議部分撤
    銷，並自為裁定，道路交通管理處罰條例第87條第1 項、道
    路交通事件處理辦法第19條前段分別定有明文。
四、次按，汽車行駛於高速公路、快速公路或設站管制之道路，
    不遵使用限制、禁止、行車管制及管理事項之管制規則，而
    未依規定變換車道，處汽車駕駛人新臺幣3,000 元以上6,00
    0 元以下罰鍰，道路交通管理處罰條例第33條第1 項第4 款
    有明文規定。
    又汽車在行駛途中，不得驟然或任意變換車道，如欲超越前
    車或變換車道時，應先顯示方向燈告知前後車輛，並保持安
    全距離及間隔，方得超越或變換車道。汽車駛離高速公路及
    快速公路主線車道擬進入交流道、服務區、休息站時，應先
    駛入外側車道，再循減速車道逐漸降低速率行駛之，高速公
    路及快速公路交通管制規則第11條、第18條分別定有明文。
五、經查：
(一)、本件異議人於99年7月11日上午8時58分許，駕駛車牌號碼96
    22-KC號自小客車，行經國道3號北上16.2公里處時欲由匝道
    駛離高速公路，係依規定自外側車道駛入減速車道降低速率
    行駛，擬進入交流道一情，有照片5 張附卷足憑（見本院卷
    第16至18頁）。
    又當時異議人行駛至該地，車流有回堵之狀況，縱認異議人
    上開行為有變換車道未保持安全距離、間隔之情事，惟依當
    時情況，異議人欲變換車道時，該車道已回堵、排序相當之
    車輛，各該車輛間已無存在所謂之安全距離，此觀卷附照片
    可知，況斯時排隊行駛出匝道之車輛車速及異議人之車速均
    甚緩慢，亦應無前揭管制規則第11條之規定，所欲避免之汽
    車於高速行駛或相當速度行駛時，倘驟然變換車道並未保持
    安全距離，即有可能就突發狀況不及反應之危險情況，綜上
    ，尚難遽以就異議人上開之行為歸責於異議人，難認異議人
    有何違反高速公路及快速公路交通管制規則第11條、第18條
    ，而需依道路交通管理處罰條例第33條第1項第4款之規定加
    以處罰之情事。
(二)、原舉發單位雖主張異議人之車輛當時應於回堵車輛後端循序
    等候，卻直接插入連貫行駛之汽車間爭道顯係違規，具有高
    度危險性，應依道路交通管理處罰條例第33條第1項第4款未
    依規定變換車道加以處罰等語。惟查，就本件而言，該條所
    謂之依「規定」，應係指高速公路及快速公路交通管制規則
    之相關規定而言，然異議人上開行為尚難認有何違反該管制
    規則第11條、18條之情事，已如前述，復查無有何其他違反
    該管制規則之其他規定而有應處罰之情況，該管制規則亦無
    關於汽車不得直接插入連貫行駛之汽車間爭道之相關規定；
    交通部雖於76年11月24日以交路(76)字第027885號函釋謂：
    「汽車駕駛人於高速公路駕車插入正在連貫行駛汽車之中間
    ，顯具高度危險性，亦係屬高速公路上不當之違規行為，自
    應依道路交通管理處罰條例第33條處罰」，惟查該函釋係於
    76年所為，然高速公路及快速公路交通管制規則自78年起已
    歷經約15次之修正，均未見有將上開函釋所述之情況明文加
    以規定，是以尚難據以該函釋內容作為本件裁處之依據。
六、綜上，異議人前揭所辯尚非無理由，且原處分機關本件之裁
    處亦於法無據。從而，原處分機關不察，逕依道路交通管理
    處罰條例第33條第1 項第4 款、第63條第1項 及違反道路交
    通管理事件統一裁罰基準表之規定，裁處異議人罰鍰新臺幣
    3,000 元，並記違規點數1 點，尚有未洽，本件異議為有理
    由，自應由本院撤銷原處分，另為異議人不罰之諭知，以資
    適法。
七、據上論斷，應依道路交通事件處理辦法第19條前段，裁定如
    主文。
中    華    民    國    100     年    2     月  8     日
                  交通法庭      法  官   林哲瑜
以上正本證明與原本無異。
如不服本裁定，應於裁定送達後5日內向本院提出抗告狀。
中    華    民    國   100    年    2     月    8     日
                                 書記官  鍾佩芳